---
title: "Progetto Fondamenti di Scienza dei Dati"
author: "Aleksa Aleksic"
output: ioslides_presentation
---

```{r setup, include=FALSE}
knitr::opts_chunk$set(echo = FALSE)

library(readr)
library(dplyr)
library(ggplot2)
library(tidyr)

nobel = read_csv("nobel_latest.csv",show_col_types = FALSE)
invst = read_csv("invstTotale.csv",show_col_types = FALSE)

```

```{css, echo=FALSE}
slides > slide{
  overflow-x: auto !important;
  overflow-y: auto !important;
  background:white;
}


h2{
    font-size: 35px;
    line-height: 65px;
    letter-spacing: -2px;
    position: relative;
    color: #797979;
    left: -60px;
    background-color: #f9f9f9;
    padding: 8px;
    width: 112.5%;
    border-left: 5px solid #ccc;
}
```

## Come nasce il progetto

Il progetto riguardo al premio Nobel nasce per:

-   curiosità personale
-   interesse personale

Ragioni che hanno portato alla fomulazione delle seguenti domande:

-   Quale paese ha vinto più premi nobel?
-   Quanti ne ha vinti nel secolo corrente?
-   Quanto ha speso tale paese in ricerca scientifica?
-   Si può trovare una correlazione?
-   Si può predirre il prossimo numero di vincitori?

## Dataset utilizzati

Per sviluppare il progetto sono stati utilizzati i seguenti dataset:

-   <a href="https://www.kaggle.com/datasets/prithusharma1/all-nobel-laureates-1901-present"> Vincitori Nobel</a>
-   <a href="https://data.oecd.org/rd/gross-domestic-spending-on-r-d.htm"> Totale speso in ricerca e sviluppo per paese </a>

Prelevati dalle seguenti fonti:

-   Kaggle
-   OECD (Organisation for Economic Co-operation and Development)

## Quale paese ha vinto più premi Nobel?

Osserviamo il numero di vincitori di dieci paesi scelti tra Europa e non.

```{r  figures-side,fig.align='center'}

#italia
nobelItalia = 
  nobel %>% 
  filter(Birth_Country=="Italy")%>%
  select(Birth_Country)
it = as.integer(count(nobelItalia))

#francia
nobelFrancia = 
  nobel %>% 
  filter(Birth_Country=="France")%>%
  select(Birth_Country)
fr = as.integer(count(nobelFrancia))

#germania
nobelGermania = 
  nobel %>% 
  filter(Birth_Country=="Germany")%>%
  select(Birth_Country)
ger = as.integer(count(nobelGermania))

#svizzera
nobelSvizzera = 
  nobel %>% 
  filter(Birth_Country=="Switzerland")%>%
  select(Birth_Country)
swi = as.integer(count(nobelSvizzera))

#svezia
nobelSvezia = 
  nobel %>% 
  filter(Birth_Country=="Sweden")%>%
  select(Birth_Country)
swe = as.integer(count(nobelSvezia))

#russia
nobelRussia = 
  nobel %>% 
  filter(Birth_Country=="Russia")%>%
  select(Birth_Country)
ru = as.integer(count(nobelRussia))

#Stati Uniti
nobelus = 
  nobel %>% 
  filter(Birth_Country=="USA")%>%
  select(Birth_Country)
us = as.integer(count(nobelus))

#Giappone
nobelgp = 
  nobel %>% 
  filter(Birth_Country=="Japan")%>%
  select(Birth_Country)
gp = as.integer(count(nobelgp))

#Norvegia
nobelnw = 
  nobel %>% 
  filter(Birth_Country=="Norway")%>%
  select(Birth_Country)
nw = as.integer(count(nobelnw))

#Danimarca
nobeldk = 
  nobel %>% 
  filter(Birth_Country=="Denmark")%>%
  select(Birth_Country)
dk = as.integer(count(nobeldk))

Country = c("IT","FR","GE","SV","SWE","RU","US","JP","NW","DK")

Nobels = c(it,fr,swi,swe,ger,ru,us,gp,nw,dk)

NobelPerNazione = data.frame(Country=Country,Nobels = Nobels)

nobelgraph <- barplot( height = NobelPerNazione$Nobels, border = F,main="Numero di Nobel per paese", 
                     names.arg=Country,
                     ylab="Nobels",xlab="Paese",
                     col= c("black","black","black","black","black","black","gold","black","grey","grey"))

legend("topright", legend = c("Maggior numero", "Minor numero"), 
       col = c("gold", "grey"), 
       bty = "n", pch=20 , pt.cex = 2, cex = 0.8, horiz = FALSE, inset = c(0.05, 0.05))

text(nobelgraph, ifelse(Country == "US", Nobels-9, Nobels+9), paste( Nobels))

```

Consideriamo quindi gli <b>Stati Uniti </b>, in quali categorie hanno ottenuto il maggior numero di successi?

```{r categorie,fig.align='center'}
nobelUSA = 
  nobel %>% 
  filter(Birth_Country=="USA") %>%
  select(Category)

topic <-data.frame(table(nobelUSA))

catpie <- pie(topic$Freq,labels = c("57","53","10","79","19","71"),main="Categorie di vincita dei Nobel (USA)",               sub="*I numeri indicano il numero di vincite per categoria")

legend("topright", legend = c("Chimica","Economia","Letteratura","Medicina","Pace","Fisica"), 
       fill = c("white","lightblue","#FFE4E1","#E0FFFF","#D8BFD8","#FFFACD"),border="black",
       bty = "n", pt.cex = 2,  horiz = FALSE)

```


## Uno sguardo più da vicino

Ristringiamo ora il campo al periodo <b>2000-2021</b> e diamo un occhio più da vicino sia alle vincite
che alle categorie di vincita.

```{r occhio di falco,fig.align='center'}
nbl = 
  nobel%>%
  filter( (between(Year,2000,2021)) & (Birth_Country=="USA")) %>%
  select(Year)

conteggio <- count(nbl,Year)

numVincitori <- data.frame(conteggio)

barplot(numVincitori$n, border = F,main="Numero di Nobel USA negli ultimi 21 anni", las = 2,
        names.arg = numVincitori$Year,
         ylab="Nobel vinti",xlab="anno")
```

Osserviamo quindi anche le <b>categorie</b> più da vicino

```{r occhio di falco categoria,fig.align='center'}
catRistretta = 
  nobel %>% 
  filter((Birth_Country=="USA") & (between(Year,2000,2021))) %>%
  select(Category)

topic <- data.frame(table(catRistretta))

catpie <- pie(topic$Freq,labels = c("22","31","2","22","3","20"),main="Categorie di vincita nel periodo 2000-2021",  sub="*I numeri indicano il numero di vincite per categoria")

legend("topright", legend = c("Chimica","Economia","Letteratura","Medicina","Pace","Fisica"), 
       fill = c("white","lightblue","#FFE4E1","#E0FFFF","#D8BFD8","#FFFACD"),border="black",
       bty = "n", pt.cex = 2,  horiz = FALSE)

```

## Quanto ha speso tale paese in ricerca scientifica?
Cerchiamo ora di trovare una ragione dietro a tutte queste vincite. 
Osserviamo la spesa in ricerca e sviluppo negli ultimi 21 anni. 

```{r spesa paesi, echo=FALSE,out.height="370px", out.width="600px", fig.align='center'}

invstUs = 
  invst %>%
  filter((LOCATION =="USA") & (between(TIME,2000,2021))) %>%
  mutate(Value = Value / 10^3) %>%
  select(TIME,Value)

iUs = sum(invstUs[,2])

invstIt = 
  invst %>%
  filter((LOCATION =="ITA") & (between(TIME,2000,2021))) %>%
  mutate(Value = Value / 10^3) %>%
  select(TIME,Value)
iIt = sum(invstIt[,2])

invstSwe = 
  invst %>%
  filter((LOCATION =="SWE") & (between(TIME,2000,2021))) %>%
  mutate(Value = Value / 10^3) %>%
  select(TIME,Value)
iSw = sum(invstSwe[,2])

invstJp = 
  invst %>%
  filter ((LOCATION =="JPN") & (between(TIME,2000,2021))) %>%
  mutate(Value = Value / 10^3) %>%
  select(TIME,Value)
iJp = sum(invstJp[,2])

invstDk = 
  invst %>%
  filter( (LOCATION =="DNK")  & (between(TIME,2000,2021))) %>%
  mutate(Value = Value / 10^3) %>%
  select(TIME,Value)

iDk = sum(invstDk[,2])

invstFr = 
  invst %>%
  filter( (LOCATION =="FRA") &  (between(TIME,2000,2021)))%>%
  mutate(Value = Value / 10^3) %>%
  select(TIME,Value)
iFr = sum(invstFr[,2])

invstGe = 
  invst %>%
  filter((LOCATION =="DEU") & (between(TIME,2000,2021))) %>%
  mutate(Value = Value / 10^3) %>%
  select(TIME,Value)
iGe = sum(invstGe[,2])

invstSv = 
  invst %>%
  filter ( (LOCATION =="SVN") & (between(TIME,2000,2021)))%>%
  mutate(Value = Value / 10^3) %>%
  select(TIME,Value)
iSv = sum(invstSv[,2])

invstRu = 
  invst %>%
  filter((LOCATION =="RUS") & (between(TIME,2000,2021))) %>%
  mutate(Value = Value / 10^3) %>%
  select(TIME,Value)
iRu = sum(invstRu[,2])

invstNw = 
  invst %>%
  filter((LOCATION =="NOR") & (between(TIME,2000,2021))) %>%
  mutate(Value = Value / 10^3) %>%
  select(TIME,Value)
iNw = sum(invstNw[,2])


Ctr = c("IT","FR","GE","SW","RU","US","JP","NW","DK")


#mentre un altro vettore conterrà il numero di nobel vinti da ogni paese
Spesa = c(iIt,iFr,iGe,iSw,iRu,iUs,iJp,iNw,iDk)

spesameglio <- round(Spesa,0)

spesagraph <- barplot( height = spesameglio, horiz = TRUE,border = F,main="Totale spesa in ricerca negli ultimi 21 anni (2000-2021)", 
                       names.arg=Ctr, cex.names = 0.7,
                       xlab="Spesa (in miliardi di $)",ylab="Paese",
                       col= c("black","black","black","black"))

```


Osserviamo nuovamente le cose più da vicino per cercare di capire <b>l'evoluzione</b> di tale spesa per gli USA.

```{r tendenza USA, echo=FALSE, fig.align='center'}
 
#lo modifico per scegliere solo le colonne che mi interessano
invstUs = 
  invst %>%
  filter( (LOCATION =="USA") & (between(TIME,2000,2021)))  %>%
  mutate(Value = Value / 10^3) %>%
  select(TIME,Value)


#creo il grafico che mostra la tendenza della spesa 

ggplot(invstUs,aes(TIME,Value)) +
  geom_point(data=invstUs) +
  geom_smooth(color="gold",formula = y ~ x, method = "loess") + 
  labs(
    title = "Spesa totale in ricerca scientifica degli USA ",
    subtitle = "Il periodo d'interesse va dal 2000 al 2021",
    x = "Anno",
    y = "Totale speso (in miliardi di $)",
  )

```



## Esiste una correlazione?

Cerchiamo di collegare le due cose provando a trovare una <b>correlazione tra la spesa in ricerca e il numero di premi Nobel vinti</b>. 

```{r correlazione,echo=FALSE,fig.align='center'}
nnn = 
  nobel%>%
  filter((between(Year,1981,2021)) & (Birth_Country=="USA"))%>%
  select(Year)

invstUs2 = 
  invst %>%
  filter(LOCATION =="USA") %>%
  mutate(Value = Value / 10^3) %>%
  select(TIME,Value)

invstUtile = subset(invstUs2, TIME!=1999 & TIME!=1991)

conteggio2 <- count(nnn,Year)

correlazione <- data.frame(invstUtile[,2], conteggio2[,])

corrLast <- subset(correlazione, select = -c(Year))

corrLast$Value <- round(corrLast$Value,0)

ggplot(corrLast,aes(Value,n)) +
  geom_point(data=corrLast) +
  geom_smooth(color="gold",formula = y ~ x, method = "loess") + 
  labs(
    title = "Correlazione tra spesa totale e numero di vincitori del Nobel (USA) ",
    subtitle = "Il totale speso è relativo a ogni anno dal 1981 al 2021, così anche i vincitori",
    x = "Totale speso (in miliardi di $)",
    y = "Numero di vincitori",
  )
```


## E' possibile predire le prossime vincite? 

Cerchiamo quindi di collegare le cose, sviluppiamo un modello di <b>regressione lineare</b> per capire l'andamento della correlazione tra numero di vincitori e spesa totale: 

Creiamo prima un indice di correlazione. 

```{r indice di correlazione,echo=FALSE}
#cerco un indice di correlazione(se è positivo va bene)
cor(corrLast$Value,corrLast$n)
```


```{r lm,results='hide'}
#creo un modello di regressione lineare
prova <- lm(n ~ Value, data = corrLast )

summary(prova)

```

Osserviamo anche i <b>coefficienti</b> e il <b> coefficiente di determinazione </b> 

```{r coefficienti, echo=FALSE}
prova$coefficients
summary(prova)$r.squared

```

Tale indice è <b>positivo</b>, creiamo allora il modello di regressione lineare


```{r regressione lineare, fig.align='center',echo=FALSE,results='hide'}
#creo un modello di regressione lineare
prova <- lm(n ~ Value, data = corrLast )

summary(prova)

#creo il grafico di tale modello, vedo che c'è un po' di regressione
ggplot(corrLast, aes(x = Value, y = n)) + 
  geom_point() + 
  labs(
    title = 'Correlazione tra spesa e numero di vincitori',
    x = 'Totale speso in miliardi di $',
    y = 'Numero di vincite',
    subtitle = 'Con regressione lineare'
  ) +
  geom_abline(intercept = prova$coefficients[1], 
              slope = prova$coefficients[2], 
              color = "red") 


```


Possiamo quindi provare a predire. 



<p style="font-size:13px"> ! Per prendire meglio i risultati utilizziamo tutto il dataset quindi dal 1981 al 2021 </p>


## Quanti Nobel per gli USA nel 2022?

Proviamo ora effettivamente a predire il numero di vincite nel 2022. 

Usiamo la funzione: 

```{r echo=TRUE,results='hide'}

predict(object = prova, newdata = subset(corrLast, Value = 703))

```

Otteniamo: 

```{r echo=FALSE}

print(4.69)

```

Arrotondiamo a 5, abbiamo predetto <b>5</b> vincitori per il 2022, quanti sono stati in tutto?
<b>6</b>, siamo andati molto vicini, possiamo quindi ritenerci sodisfatti. 

Grazie per l'attenzione!